臺灣桃園地方法院民事裁定
111年度抗字第64號
抗  告  人  長鴻國際企業股份有限公司

法定代理人  廖學從  


相  對  人  蔡青秀  
上列當事人間聲請本票裁定事件，抗告人對於民國111年4月8日
本院所為111年度司票字902號裁定提起抗告，本院裁定如下：
    主  文
抗告駁回。
抗告程序費用新臺幣壹仟元由抗告人負擔。
    理  由
一、抗告意旨略以：原審裁定引用最高法院100年度台簡上字第9
    號請求本票不存在之民事裁定為據，而該裁定內容為：「系
    爭本票背面註記『不得提示或兌現，僅提供保證，欠款金額
    由餐廳盈餘償還』，該文字與本票應記載『無條件擔任支付』
    之性質牴觸」。惟相對人於民國108年12月24日所簽發、票
    面金額為新臺幣5萬7,168元之本票（下稱系爭本票）下方小
    字雖記載「此本票係供為分期買賣之分期款項總額憑證，待
    分期付款完全清償完畢時，此本票自動失效，但如有一期未
    付，發票人願就全部本票債務負責清償」等文字，然該等文
    字敘述僅為一般之繳款提示，且為一般人經驗所知，並非原
    審裁定所指屬「附條件之記載」，且與上開最高法院裁定所
    認不得記載之文字內容涵意顯不相同。而本件相對人當時簽
    立本票時之意思表示，既已表明願無條件擔任支付之意思而
    簽發本票，系爭本票復已經記載表明其為本票之文字、一定
    之金額、無條件擔任兌付、發票人、發票年、月、日等事項
    ，顯非無效票據。原審裁定未依法調查此情，即有違誤之處
    。爰依法提出抗告，請求廢棄原裁定等語。
二、按欠缺票據法所規定票據上應記載事項之一者，其票據無效
    ，票據法第11條第1項定有明文。又按「無條件擔任支付」
    係本票絕對應記載事項之一，而欠缺票據法所規定票據上絕
    對應記載事項之一者，其票據無效，故本票上倘記載與「無
    條件擔任支付」性質牴觸之文字，即與未記載絕對應記載事
    項「無條件擔任支付」無殊，自屬無效（最高法院100年度
    台簡上字第9號裁定意旨參照）。是以，本票既為發票人簽
    發一定金額，於指定之到期日，由自己無條件支付受款人或
    執票人之票據，不得附有條件，如記載條件，即與本票之本
    質不符而牴觸法律之規定，並使該票據欠缺票據法所規定應
    記載之「無條件擔任支付」事項，依票據法第11條第1項前
    段規定，該票據應屬無效。
三、經查，系爭本票上固載有「無條件支付」之字樣，然觀其正
    面下方另以印刷字體記載「此本票係供為分期付款買賣之分
    期款項總額憑證，待分期付款價金完全清償完畢時，此本票
    自動失效，但如有一期未付，發票人願就全部債務負責清償
    」之註記，堪認該等註記於相對人簽發系爭本票時即已存在
    ，依其客觀文義解釋，顯見相對人係表示系爭本票為其所負
    分期付款債務之擔保，待此分期付款債務全數清償完畢後，
    即不再對系爭本票擔任支付之意思，實已限制系爭本票之行
    使範圍並附加付款條件，與系爭本票上「無條件支付」之記
    載矛盾，揆諸上開說明，與未記載絕對應記載事項「無條件
    擔任支付」無殊，而非票據法第12條所規定「記載票據法所
    不規定事項」而不生票據上效力之情形，則依票據法第11條
    第1項前段規定，系爭本票當屬無效之本票，抗告人執系爭
    本票聲請准予強制執行，自無從准許。原審認系爭本票無效
    而駁回抗告人之聲請，於法即無違誤。抗告人猶執前詞求予
    廢棄，並非可採，應予駁回。　　
四、據上論結，本件抗告為無理由，依非訟事件法第46條、第21
    條第2項、第24條第1項，民事訴訟法第495條之1第1項、第4
    49條第1項、第95條、第78條，裁定如主文。

中　　華　　民　　國　　111 　年　　5 　　月　　17　　日
　　　　　　　　　民事第三庭　法　官　林靜梅
以上正本係照原本作成。
本裁定不得再抗告。
中　　華　　民　　國　　111 　年　　5 　　月　　17　　日
                              書記官　劉寶霞